臺灣高等法院臺中分院刑事判決　　　　　　　　　九十三年度上易字第一二二五號
　　上　訴　人　臺灣南投地方法院檢察署檢察官
　　上　訴　人
　　即　被　告　戊○○
右上訴人因被告戊○○竊盜案件，不服臺灣南投地方法院九十三年度易字第二六二號
中華民國九十三年九月三日第一審判決（起訴案號：臺灣南投地方法院檢察署九十三
年度偵字第一六六八號；併辦案號：九十三年度偵字第一九０一號），提起上訴，本
院判決如左：
      主  文
上訴駁回。
      事實及理由
一、犯罪事實：
    戊○○意圖為自己不法之所有，於民國九十三年五月十八日（起訴書及原審判決
    誤載為八日，業經檢察官於原審準備程序時更正在卷，爰更正之）十三時許，向
    不知情之信萬有佯稱要去載朋友的鋼筋，僱請信萬有駕駛其所有車牌號碼三七二
    二—ＨＵ號自用小貨車，攜帶信萬有所有客觀上具有危險性而可供兇器使用之乙
    炔切割器一組，一同至南投縣埔里鎮○○里○○街十四巷口前空地後，戊○○即
    利用不知情之信萬有持上開乙炔切割器，以切割之方式竊取乙○○所有土地上之
    建築鋼筋（重約三百公斤），將之搬置在前揭自用小貨車上，得手後，適為南投
    縣政府警察局埔里分局愛蘭派出所之巡邏警員當場發現而查獲，並扣得前揭乙炔
    切割器一組及切割下之建築鋼筋重約三百公斤。
二、認定犯罪事實所憑證據、理由及對於被告辯解的判斷：
  (一)按起訴書所記載之被告姓名，一般固與審判中審理對象之被告姓名一致，惟如以
    偽名起訴，既係檢察官所指為被告之人，縱在審判中始發現其真名，法院亦得對
    之加以審判，並非未經起訴，最高法院七十年台上字第一○一號判例可資參照。
    本件原起訴書記載被告盧逸豐（男，三十六歲，民國○○○年○月○○○日生，
    住南投縣埔里鎮○○里○○○街一號，身分證統一編號：Ｚ000000000
    ）之竊盜犯行，實係由戊○○所為，而於警詢及偵查中冒用其兄盧逸豐之名應訊
    乙節，業據上訴人即被告戊○○（下稱被告）於原審時供認不諱，證人信萬有亦
    陳稱：當天確實是在庭之戊○○找伊去切那些建築鋼筋的等語，證人即承辦警員
    楊志明、高聰明亦證稱：在庭被告當天自稱盧逸豐，因盧逸豐之口卡照片是理平
    頭，而且是黑白的，所以認不太出來等語，並有被告在警詢中所攝之照片一張在
    卷可按，是本件起訴檢察官指為被告盧逸豐之人，其真實姓名實為戊○○，而警
    詢、偵查及審理之對象既均為戊○○無誤，本院自得對之加以審判，合先敘明。
  (二)被告固坦承有與信萬有於前揭時地切割上開鋼筋搬運至車上之事實，惟否認有何
    竊盜之犯行，辯稱：伊有問過地上物的主人乙○○，他說土地已經被查封，如果
    要可以自己去拿，要將那些東西給伊，伊也去查過，法院查封的是土地，不包括
    地上的東西；伊上次與乙○○見面是在埔里的釣蝦場，伊在警察局時也不知道鋼
    筋的主人是乙○○，所以打電話給朋友「阿昌」，他說是乙○○的云云。惟查：
    被告於警詢中係辯稱：伊不認識乙○○，係伊朋友「阿昌」叫伊去搬運的云云，
    故被告就其是否認識乙○○、究竟是乙○○本人或「阿昌」叫其去切割上開鋼筋
    各節，前後所供不一，已有可疑。再上開鋼筋雖確係土地所有人乙○○所有之情
    ，業據證人即上開土地抵押權人南投縣埔里鎮農會職員甲○○於警詢中證述甚明
    ，然證人即員警楊志明、高聰明於原審中則證稱：伊等向埔里農會查證後才知道
    上開鋼筋所有人為乙○○，被告於警詢中並沒有自己說出鋼筋所有人之姓名，伊
    等有試著以被告所供「阿昌」的電話試著聯絡「阿昌」，但當時聯絡不上等語，
    況依被竊之現場照片所示（見偵查卷第十三頁），被告所切割下之鋼筋，原均係
    土地所有人為建築建物，而以混凝土固著於地基之水泥地上面，自有其一定之經
    濟價值，被告既自承不認識該土地之所有人乙○○，則乙○○又豈會將該具有經
    濟價值且固著於水泥地上之建築用鋼筋給予被告，是被告前開所辯之詞，顯係在
    警詢中得知鋼筋所有人姓名後始為杜撰虛構者，自不足採。此外，並有贓物認領
    保管單一紙、照片四幀在卷及乙炔切割器一組扣案可資佐證，本件事證明確，被
    告上開竊盜犯行，可以認定，應依法論科。
三、論罪科刑的理由：
  (一)按刑法第三百二十一條第一項第三款之攜帶兇器竊盜罪，係以行為人攜帶兇器竊
    盜為其加重條件，此所謂兇器，其種類並無限制，凡客觀上足對人之生命、身體
    、安全構成威脅，具有危險性之兇器均屬之，且祇須行竊時攜帶此種具有危險性
    之兇器為已足，並不以攜帶之初有行兇之意圖為必要。而扣案乙炔切割器鋼瓶內
    之氣體透過管線匯集後，可經由噴嘴型式之金屬切割器噴出火焰以切割鋼筋，有
    鋼筋遭切割後之照片在卷可按，其客觀上自具有危險性，而可作為兇器使用，是
    被告所為係觸犯刑法第三百二十一條第一項第三款之攜帶兇器竊盜罪。其利用不
    知情之信萬有竊取上開鋼筋，為間接正犯。
  (二)原審依上述事證，適用前述法條，並審酌被告有違反妨害兵役治罪條例之前科，
    正值青壯不思以正途獲取財物，其犯罪動機、目的及手段，犯後否認犯行之態度
    等一切情狀，量處被告有期徒刑八月；另說明扣案乙炔切割器一組為信萬有所有
    ，不另宣告沒收之理由。經核原審認事用法均無不合，其量刑亦屬妥適，被告上
    訴意旨仍執前情否認犯罪，而指摘原判決不當，為無理由，應予駁回。
四、併案意旨（即九十三年度偵字第一九０一、三四六六號）另以：戊○○於九十三
    年六月二日八時許，駕駛車號四一五二—ＪＡ號自小貨車搭載丁○○（檢察官另
    行偵辦中），一同前往南投縣埔里鎮○○路二八六號花卉場，由丁○○以徒手竊
    取丙○○所有之塑膠管三百三十公斤，因認戊○○亦涉有該部分竊盜犯嫌。檢察
    官認被告涉有該部分犯嫌，主要係以丁○○於偵訊中之陳述為其論據。訊據被告
    堅決否認有上開竊盜犯行，辯稱：伊是幫丁○○載東西，不知是偷東西等語。經
    查：被告與丁○○於上開時間載走前揭塑膠管後，被告又於同日下午二時許與案
    外人劉鴻平一同至上開花卉場前約一百公尺處之空屋撿拾廢鐵，遭被害人丙○○
    發現形跡可疑而報警等情，業經被害人丙○○於警詢中證述在卷，倘若被告確實
    知悉上午是竊取他人之物，理應會顧忌被害人是否已發現其等犯行，而不敢在犯
    案地點多加逗留，其卻於同日下午再前往該地附近撿拾廢鐵，是其上開所辯尚非
    顯不足採，且上開丁○○於偵查中之陳述，係以共犯之身分應訊，並未令其以證
    人身分具結，對被告而言，自不具證據能力。而證人丁○○於本院則結證稱：「
    （在九十三日六月二日八時許有無跟被告至南投縣埔里鎮○○路二八六號花卉場
    偷塑膠管？）『阿偉』他沒有車子，是『阿偉』拜託我去那邊載塑膠管，因我沒
    有車，我拜託被告開車去，『阿偉』沒有去，他告訴我地點，塑膠管擺在花園的
    外面路邊，『阿偉』說塑膠管是他的，叫我幫他賣掉拿錢給他」等語，證人劉鴻
    平亦證稱：「當時我跟被告一起要去一棟火災後的房子那邊作拆除的工作，出發
    時丁○○找被告去載東西，我在回收場裡面等他回來，等了約壹個鐘頭，他回來
    後，跟丁○○將東西下完，我們去做到下午，丁○○又去找他要去載，被告說沒
    有時間，後來那個花園的主人看到被告的車子，好像是偷他水管的人，就報警」
    等語，核與被告所辯大致相符，其所辯亦非無據，可以採信。此外，復查無其他
    積極證據資以認定被告確有此部分竊盜犯意，而足以認定與本案前開有罪部分有
    連續犯之裁判上一罪關係。原審經審酌後以檢察官移送併案尚嫌無據，且未據提
    起公訴，自無從審究，認應退由檢察官另行為適法之處理，經核尚無違誤之處，
    檢察官仍執上情指摘原判決不當，其上訴亦為無理由，應予駁回。
五、適用的法律：刑事訴訟法第三百六十八條。
中      華      民      國      九十四      年      三    月  二十九    日
                                   臺灣高等法院臺中分院刑事第九庭
                                         審判長法  官　陳  筱  珮
                                               法　官　趙  春  碧
                                               法　官　張　國　忠
右正本證明與原本無異。
不得上訴。
                                               書記官  林  玉  惠
中     華     民     國     九十四     年      三      月     三十      日
                                                           　　　　　Ｆ
